【裁判字號】    91,訴緝,62
【裁判日期】    920814
【裁判案由】    毒品危害防制條例
【裁判全文】
臺灣彰化地方法院刑事判決                          九十一年度訴緝字第六二號
    公  訴  人  臺灣彰化地方法院檢察署檢察官
    被      告  乙○○
    選任辯護人  龔正文律師
右列被告因違反毒品危害防制條例案件，經檢察官提起公訴（九十年度偵緝字第一五
三號），本院判決如左：
    主      文
乙○○連續販賣第一級毒品，累犯，處有期徒刑拾肆年，扣案之第一級毒品海洛因貳
大包（合計淨重壹佰零陸點壹貳公克）、十五小包（合計淨重貳拾伍點陸伍公克）均
沒收銷燬之，販賣海洛因所得新台幣捌仟元沒收，如全部或一部不能沒收時，以其財
產抵償之，扣案之電子磅秤壹台、塑膠斜管支、彩色置物袋壹個，及分裝袋壹包均
沒收；又連續轉讓第一級毒品，累犯，處有期徒刑壹年拾月，殘存海洛因粉末之塑膠
空袋個均沒收銷燬之；又轉讓第二級毒品，累犯，處有期徒刑壹年，扣案之甲基安
非他命壹包（驗餘淨重伍點捌零壹肆公克）沒收銷燬之。主刑部分應執行有期徒刑拾
陸年。
    事      實
一、乙○○曾因違反肅清煙毒條例案件，經本院判處應執行有期徒刑三年八月確定，
    嗣入監服刑，於八十六年二月十九日假釋出獄，至八十八年五月五日假釋期滿未
    經撒銷，視為已執行完畢。仍不知悔改，又違法持有改造手槍及子彈（此部分另
    經法院判處應執行有期徒刑一年十月，併科罰金八萬元確定），且基於販賣第一
    級毒品之概括犯意，於八十九年九月至十月間，連續在不詳地點，先後二次以新
    台幣（下同）三千元及五千元之代價，販賣海洛因予丙○○；另在上述期間內，
    基於轉讓第一級毒品之概括犯意，於丙○○毒癮發作時，各在不詳處所，多次將
    海洛因無償轉讓予丙○○，而供其施用。丙○○於平日社交生活上自居為小弟而
    協助乙○○。乙○○復基於轉讓第二級毒品甲基安非他命之犯意，於八十九年十
    月二十九日或三十日之某不詳時刻，至甲○○之住處（即彰化縣大村鄉○○村○○路○段一八七巷一五四號），無償轉讓毒品甲基安非他命供甲○○施用。甲○○平日亦自居為乙○○之小弟而助其處理事務。嗣於八十九年十月三十日，丙○○因毒癮發作，先後於當日上、下午多次以電話與乙○○聯絡，二人相約於該日
    晚間十時許在甲○○之前述住處見面。乙○○則於同日下午八、九時許，在彰化
    縣彰化市○○路某處檳榔攤附近，向真實姓名不詳綽號「阿堅」之成年男子買入
    大批毒品（內容及數量詳後），並帶往甲○○之住處。待丙○○亦到達甲○○住
    處後，乙○○先將海洛因摻入香菸內，再將香菸交付予丙○○，以此方式轉讓海
    洛因供丙○○施用，乙○○亦在場一起施用海洛因，甲○○則在旁施用乙○○於
    日前所提供之甲基安非他命（乙○○、丙○○、甲○○三人施用毒品部分，均據
    檢察官另行依法處理）。嗣於晚間十一時許，乙○○與丙○○出門準備離開甲○○住處時，遭得悉情報而前往該處埋伏之警員當場查獲，並扣得乙○○所有之第
    一級毒品海洛因二大包（合計淨重一○六‧一二公克）、十五小包（合計淨重二
    五‧六五公克）、甲基安非他命一包（驗餘淨重五‧八○一四公克），及乙○○
    所有供分裝海洛因使用之電子磅秤一台、塑膠斜管三支，及分裝袋一包，暨其所
    有以供放置前揭毒品之彩色置物袋一個，及轉讓海洛因使用後之塑膠空袋三個（
    殘留有海洛因粉末）。
二、案經彰化縣警察局移送台灣彰化地方法院檢察署檢察官偵查起訴。
    理      由
一、被告之辯解：
    訊據被告乙○○固坦承警方所查獲之上述毒品均為其當日向「阿堅」所購得之毒
    品，及曾轉讓海洛因及甲基安非他命供證人丙○○及甲○○施用，惟否認有任何
    販賣毒品之行為，辯稱：「丙○○及甲○○都是平常跟著我做事的小弟，因為我
    的經濟能力較好，所以有時會免費給他們毒品施用，就我與他們的交情而言，是
    不可能向他們收錢的；而丙○○於查獲當天都一直與我在一起，我們共同前往甲○○家中，並非如起訴書所述是他打電話給我要買毒品，才約在該處見面」云云
    。另辯護意旨略以：「證人丙○○既供稱在被查獲前七至十日曾向被告購買毒品
    ，何以未詳細交待時間及地點，況證人丙○○於法院審理時，又稱沒有給被告錢
    ，故至多僅能認為被告曾轉讓毒品予丙○○，並非販賣；又公訴人起訴被告販賣
    毒品未遂之部分，證人丙○○對於其當天是否與被告在一起、如何到達證人甲○○之家中，多次說法出入；證人丙○○稱其要到櫻花歐洲村租房子，卻又稱身上
    沒錢，亦不合情理；另關於約定見面地點之方式、施用海洛因之細節，前後所述
    亦有差異；公訴人指被告不答應丙○○請求以賒欠方式購買海洛因，卻又在甲○○住處拿海洛因給丙○○施用，顯有違情理；況證人丙○○於法院調查時對於其
    有無販賣，多次以『我不確定』等非肯定方式表達，顯難採信；且證人丙○○稱
    其本身毒癮很大，約一天施用一次，後來無法給錢才賒欠，與前述公訴人之指訴
    被告拒絕丙○○賒欠等情不符，證人丙○○既稱『我沒有給過他錢，我沒有錢給
    他』，即指未曾與被告進行金錢交易，嗣又改稱『一開始給他錢，最早是三、五
    千』，顯有矛盾；綜上可知證人丙○○說法反覆矛盾，自難僅憑證人丙○○之指
    述認定被告有販賣第一級毒品之事實。又依證人甲○○於偵訊中雖稱要賒欠購買
    安非他命遭被告拒絕，惟其於警訊中稱毒品係查獲前一天免費向被告索取，惟被
    告並沒有理由在第二天拒絕甲○○賒欠款項之請求，且證人甲○○稱『他當時並
    未打算給我』，可見被告未積極主動向甲○○販售毒品，證人甲○○所言賒欠遭
    拒，自可能是其片面猜測被告有意販賣之詞，難據以認為被告確有販賣之主觀意
    圖。至於警方查扣之電子磅秤、塑膠袋、塑膠斜管、分裝袋，雖均為被告所有，
    然最多只能證明其意圖販賣之情事，殊難證明被告已涉及販賣行為，退步言，亦
    僅能證明其有施用毒品之持有行為，而其持有毒品、施用器具之低度行為既為施
    用毒品之高度行為所吸收，應不另論罪」等語。
二、犯罪事實之認定：
（一）販賣及轉讓第一級毒品部分：
１、警方於八十九年十月三十日在證人丙○○所提之彩色置物包內，查獲之白色粉末
    二大包及十五小包，均為第一級毒品海洛因（合計淨重各為一○六‧一二公克，
    及二五‧六五公克），另在彩色置物包內查扣之白色結晶狀顆粒一包，鑑定結果
    確為第二級毒品甲基安非他命（驗餘淨重五‧八○一四公克），此有法務部調查
    局鑑定通知書二紙，及國防部憲兵司令部刑事鑑識中心鑑驗通知書在卷可稽，並
    有電子磅秤一台、沾有海洛因之塑膠袋三個、塑膠斜管三支，及分裝袋一包扣案
    可佐。被告於本院調查審理時坦承扣案物均為其所有，而毒品海洛因及甲基安非
    他命則為當日所購買，準備供自己施用等語，證人丙○○、甲○○亦均指述查獲
    毒品確係被告所有。經檢察官囑警採取指紋進行鑑識之結果，於分裝空袋夾鍵邊
    緣發現一枚可資比對之指紋，與被告右小指指紋相符，此外與證人丙○○、甲○○之指紋均不相符，此有內政部警政署刑事警察局鑑驗書二份附卷可憑，又證人
    丁○○警員證稱：「警方接獲線報得知被告購買毒品後前往證人甲○○之住處，
    故派員前往該處埋伏而當場查獲」等情，均與被告自述情節相符，足認扣案物確
    屬被告所有。
２、被告及證人丙○○於八十九年十月三十日為警查獲之翌日接受檢察官第一次訊問
    時，二人為求交保，均辯以「毒品為證人甲○○所有」等不實之供述，業據被告
    及證人丙○○分別於嗣後偵審訊問時坦承在卷，證人丙○○於九十年三月十四日
    第二次接受檢察官偵訊時供稱：「乙○○對警察說不要辦他，他要交槍出來，後
    來他們就到分局談話，後來在拘留室時，乙○○對我說我一定會被收押，並要我
    翻供（按丙○○於警訊中指述毒品為被告所有）才不會被關，故那天我於檢察官
    偵訊時說的不是實情」、「我打過那支電話（0000000000號），是乙○○接的，當時我藥癮發作，才打給他，我曾跟他買過毒品，是在被警查獲前七
    至十天買海洛因的，都是打電話與他聯絡地點交易，警方查獲當天我本來也是要
    和他買毒品，在八點時我與他約在大村租屋處見面，後來在九點時在甲○○家見
    面，我都是吸海洛因，當天我本來要賒欠的，但他不答應，並不賣給我」等語（
    見九十年度偵緝字第一五三號卷宗第十三頁）；嗣證人丙○○於本院調查時，經
    本院訊問被告是否在販毒，初供稱：「我不敢確定，我毒癮發作時，都是打電話
    給他，我知道他有在施用」等語，本院續問：「是否曾經說過被查獲前一個星期
    向乙○○買過海洛因？」，證人丙○○答稱：「我是賒欠的」、「我沒有給過他
    錢，我沒有錢給他」等語，所言均係有利於被告之陳述，惟再經本院提示其於警
    偵訊時供述相異之筆錄內容，證人丙○○即坦承第一次偵訊中供稱「毒品為甲○○所有」並不實在，因為懼怕被告，其稱：「乙○○說他只有一個人而已，要我
    好好的想一想，與他配合一下，我知道他有槍械」，方又補稱：「我是在被查獲
    前一、二個月開始向乙○○拿毒品來施用，時間不定，我約一天需要施用一次，
    都是向乙○○拜託的，一開始我有給他錢，後來我沒有錢給他就沒有給了。最早
    的時候是三、五千元，是依照他給我的毒品數量而定，次數記不清楚」，等語（
    見本院九十一年四月八日訊問筆錄）。由上述證人丙○○應訊之過程，一開始證
    稱未曾向被告買過毒品，嗣始稱曾交付金錢，但仍不願具體詳述交易方式，可知
    證人丙○○仍有迴護被告乙○○之意；而被告經本院通緝到案後，亦供稱其與證
    人丙○○交情很好，證人丙○○等於是他的小弟，故曾多次免費提供毒品供證人
    丙○○施用等情，亦與證人丙○○所述情節相符，足信證人丙○○應無攀誣被告
    之動機，又證人丙○○供稱被告擁有槍械而懼其報復等情，經查被告確曾於九十
    年間因違反槍砲彈藥刀械管制條例案件經法院判處有罪確定（見卷附台灣高等法
    院台中分院九十一年上訴字第三九○號判決、台灣高等法院被告全國前案紀錄表
    ），益徵證人丙○○不願意明確指認被告販賣，係迫於相當之壓力，是其證稱曾
    於查獲前一、二個月（即八十九年九、十月間），以三、五千元不等之價金向被
    告購買海洛因，當屬可信。被告雖辯稱不可能向證人丙○○收錢，惟海洛因價值
    甚鉅，倘非曾收取部分對價，豈有一再免費提供毒品之可能，其所辯顯不可採。
    惟證人丙○○未明確指述販賣之地點、方式、次數及每次交易金額，基於罪疑唯
    輕之原則，應為最有利於被告之認定，是以本院認被告曾以三千元及五千元之價
    金二度販賣海洛因予證人丙○○。
３、至起訴書記載八十九年十月三十日證人丙○○曾撥打電話與被告聯絡，因丙○○
    攜帶之金錢不足而販賣未遂等情，係以證人丙○○於九十年三月十四日之偵訊供
    述為其依據（詳如前述），經查：行動電話「0000000000號」為證人
    丙○○所使用，行動電話「0000000000號」為被告所使用，均據證人
    丙○○及被告自承在卷，並有遠傳電訊及中華電信股份有限公司之客戶使用資料
    在卷可稽。另證人丙○○於八十九年十月三十一日檢察官初訊時，供稱行動電話
    「0000000000」號亦為被告所使用（見八十九年度偵字第八二三六號
    卷宗第十三頁背面），被告雖於偵訊及本院調查時否認使用該門號，惟查當時證
    人丙○○及被告為求交保，均推稱毒品為甲○○所有，二人利害關係一致，證人
    丙○○並無攀誣被告之動機，另查該行動電話號碼用戶名稱為「林敏夫」（見台
    灣大哥大股份有限公司提供之用戶資料），據被告供稱為其母親之姓名，申請後
    供被告使用（見本院九十二年七月三十一日審理筆錄），應認「0000000
    000號」確為被告所使用無訛。再查閱丙○○所使用行動電話「000000
    0000號」之通聯紀錄，可發現八十九年十月三十日上午十一時五十分五十一
    秒，乙○○所使用行動電話（即0000000000號）曾撥打予丙○○使用
    之行動電話（即0000000000號），嗣於當日晚上八時二十八分○一秒
    、九時三十二分二十秒、九時四十六分四十一秒，丙○○所使用之行動電話（即
    0000000000號）復三度撥打予乙○○所使用之行動電話（即0000
    000000號），足認被告與證人丙○○於查獲當天上、下午至少曾四度以電
    話相互聯絡，核與證人丙○○所述「當天多次撥打電話給被告，嗣二人約在甲○○家中見面」等情相符。被告辯稱其與證人丙○○整天都在一起，由二人頻繁之
    通聯紀錄觀之，顯非可採。另查被告及證人丙○○均坦承當天抵達甲○○家之後
    ，被告曾取出海洛因摻入香菸一起施用等情，此與被告及丙○○二人之驗尿結果
    相符（參照彰化縣衛生局煙毒尿液檢驗成績書、法務部調查局鑑定通知書）。依
    起訴書所記載之意旨，被告曾於上述電話聯絡過程中，與證人丙○○達成價金之
    合意，被告並明確表達拒絕賒欠之意思。然查證人丙○○既稱當天沒有錢，何以
    被告於同日晚間又提供毒品予其施用？起訴之犯罪事實似有矛盾及違情之處。被
    告辯稱當天其是無償轉讓毒品供證人丙○○施用等情，應屬可信，應認起訴書所
    載關被告販賣未遂之事實，尚無積極證據足以證明。
４、綜上，由警員接獲線報前往埋伏而查獲被告持有大批毒品、電子磅秤一台、沾有
    海洛因之塑膠袋三個、塑膠斜管三支、分裝袋一包等物品等情，及被告供稱曾多
    次轉讓毒品供證人丙○○施用等語，與證人丙○○指稱一開始有給錢，後來沒有
    辦法才未給付價金之供述，再參照查獲當天二人之電話通聯紀錄，及被告供稱與
    證人丙○○親如兄弟，證人丙○○稱其懼怕被告持槍報復等情，應認證人丙○○
    所述曾向被告購買毒品海洛因、及被告曾轉讓海洛因供其施用等情堪以採信，被
    告辯稱只有轉讓而未曾販售云云，無足可取，此部分事證明確，被告販賣及轉讓
    第一級毒品之犯行堪以認定。
（二）轉讓第二級毒品部分：
    訊據被告坦承曾轉讓甲基安非他命予證人甲○○施用，否認有販賣之犯行，其於
    本院審理時供稱：「我和甲○○是很好的朋友，我常去甲○○他家，他算是我的
    小弟，我不可能賣毒品給他」、「安非他命都是我買回來自己施用，沒有賣給他
    們，如果他們要施用，就一起用」等語（見本院九十二年七月三十一日審理筆錄
    ），查證人甲○○於八十九年十月三十一日緝獲到案後，於警訊中供稱：「我沒
    有吸食海洛因，我只吸食安非他命，自八十九年八月初開始在家中吸食，最近一
  次是在八十九年十月二十九日十八時許在家中吸食」、「於二、三天前乙○○到
    我家時將吸食安非他命用的玻璃管留在我家，我是用玻璃管以火燒烤經過濾器吸
    食其煙，安非他命都是乙○○留下來給我吸食的」等語，嗣於九十年三月十四日
    檢察官訊問時證稱：「我打他行動電話0000000000，要跟他買安非他
    命而己，當天他有進去我家，因為我沒錢，所以未向他拿毒品，本來說要買一千
    元，他那時並未打算拿給我，我不知他身上毒品很多，我要欠他錢他不要」等語
    （見九十年度偵緝字第一五三號卷宗第十二頁），上述證詞尚難認定被告已有販
    賣安非他命之意思表示。嗣被告與證人甲○○於九十年六月二十日於檢察官訊問
    中當面對質，被告甲○○供稱：「以前他給我一次，是在被查獲前，他免費給我
    使用安非他命，並未給海洛因」等語（見同上偵查卷宗第七頁），核與證人甲○○於警訊中所述，及被告於本院供稱曾無償轉讓安非他命供證人甲○○施用等情
    相符。證人丙○○雖證稱查獲當晚看見證人甲○○以類似水煙斗之物點火加熱而
    施用安非他命，惟依被告及證人甲○○之供述，應係被告於查獲前所無償轉讓交
    付之物，並無積極證據足認被告確有販賣第二級毒品之事實。公訴人徒以通聯紀
    錄顯示當天下午六時四十七分許，證人甲○○曾撥打行動電話予被告等情，及前
    述證人甲○○於警偵訊時未臻明確之指述，遽認「被告攜帶毒品前往證人甲○○
    家係為求販賣，因甲○○金錢不足而予以拒絕」等情，尚嫌速斷，亦有未洽。綜
    上，應認被告「轉讓」第二級毒品之犯行，堪以認定。
三、論罪科刑：
（一）核被告以三千元及五千元之代價，販售海洛因予證人丙○○之行為，係犯毒品
      危害防制條例第四條第一項「販賣第一級毒品既遂罪」，其轉讓毒品供證人丙○○施用之行為，係犯同條第八條第一項「轉讓第一級毒品罪」；被告二度販
      賣及多次轉讓第一級毒品之犯行，均時間緊接，犯罪構成要件相同，顯各係基
      於概括之犯意為之，均為連續犯，應各論以一罪，其所犯「販賣第一級毒品既
      遂罪」之法定本刑為死刑或無期徒刑，依法不得加重，至所犯「轉讓第一級毒
      品罪」部分，則應依刑法第五十六條之規定加重處罰。起訴書記載被告販賣第
      一級毒品未遂之事實，證據仍有不足，已如前述，惟此部分與前述販賣毒品既
      遂罪部分，有連續犯之裁判上一罪關係，爰不另為無罪之諭知。
（二）核被告轉讓第二級毒品安非他命供證人甲○○施用之行為，係犯同法第八條第
      二項之「轉讓第二級毒品罪」。起訴書認被告所犯販賣安非他命未遂之事實，
      證據亦有不足，已如前述，本院於基本事實同一之範圍內，依法變更起訴法條
      。
（三）查被告曾因違反肅清煙毒條例案件，經本院判處應執行有期徒刑三年八月確定
      ，嗣入監服刑，於八十六年二月十九日假釋出獄，至八十八年五月五日假釋期
      滿未經撒銷，視為已執行完畢等情，有台灣高等法院被告全國前案紀錄表在卷
      可稽，其於有期徒刑執行完畢五年內，再犯本件有期徒刑以上之三罪（即「販
      賣第一級毒品罪」、「轉讓第一級毒品罪」、「轉讓第二級毒品罪」），均為
      累犯，除「販賣第一級毒品罪」之法定本刑（即死刑或無期徒刑）依法不得加
      重外，其所犯「轉讓第一級毒品罪」之部分，應依法遞加重其刑，而「轉讓第
      二級毒品罪」之部分，亦應加重其刑。
（四）本院認定被告販賣海洛因予證人丙○○之次數為二次，販售金額各為三千元及
      五千元，已如前述，惟毒品危害防制條例第一條第一項所定法定本刑為死刑或
      無期徒刑，縱量處最低度無期徒刑，與前揭犯罪情節相較，顯屬過重，其情狀
      堪以憫恕，爰依刑法第五十九條之規定，就被告所犯「販賣第一級毒品罪」之
      部分減輕其刑。
（五）爰審酌被告有違反肅清煙毒條例、槍砲彈藥刀械管制條例等多項前科，素行非
      佳，其販賣、轉讓毒品供證人丙○○、甲○○施用，以換取金錢，並取得證人
      丙○○、甲○○之信任而供其差使，又警方所查獲之毒品數量眾多，對社會危
      害甚大，另參酌被告坦承轉讓毒品，否認販賣之犯後態度等一切情狀，各量處
      如主文所示之刑，並定其應執行之刑，以示懲戒。
（六）扣案之海洛因二大包（合計淨重一○六‧一二公克）、十五小包（合計淨重二
      五‧六五公克）、甲基安非他命一包（驗餘淨重五‧八○一四公克），及沾有
      海洛因與無法析離之塑膠空袋三個，均為被告所有，業據被告供述在卷，且為
      警方當場查獲之毒品，爰依毒品危害防制條例第十八條第一項前段宣告沒收銷
      燬之。至扣案之電子磅秤一台、塑膠斜管三支、放置毒品之彩色置物袋一個，
      及分裝袋一包，據被告供稱均為其所有，依前述證據顯示被告販賣及轉讓毒品
      之事實，足認此部分係被告犯罪使用或預備之物，爰依毒品危害防制條第十九
      條第一項第二款宣告沒收。至扣案之現款十七萬六千元及黑色置物袋一個，被
      告供稱係其於賭博贏得財物後，將所得款項放置於該置物袋內等語，尚無直接
      證據足認係被告犯罪所得，或與本案有直接關聯，爰不予宣告沒收。另本院依
      現存證據認被告販賣海洛因予證人丙○○二次（價金各為三千元及五千元），
      應依毒品危害防制條例第十九條第一項宣告沒收，如全部或一部不能沒收時，
      追徵其價額。
據上論斷，應依刑事訴訟法第二百九十九條第一項前段、第三百條，毒品危害防制條
例第四條第一項、第八條第一項、第二項、第十八條第一項前段、第十九條第一項，
刑法第十一條前段、第五十六條、第四十七條、第五十九條、第五十一條第五款，判
決如主文。
本案經檢察官黃鼎鈞到庭執行職務
中      華      民      國    九十二    年      八      月     十四     日
                              臺灣彰化地方法院刑事第三庭
                                        審判長法官  余  仕  明
                                        法      官  施  坤  樹
                                        法      官  黃  玉  齡
右正本證明與原本無異。
如不服本判決，應於判決送達後十日內向本院提出上訴狀( 須附繕本 )。
                                        法院書記官  許  騰  云
中      華      民      國    九十二    年      八      月     十五     日
附錄本案論罪科刑法條全文：
毒品危害防制條例第四條第一項
製造、運輸、販賣第一級毒品者，處死刑或無期徒刑；處無期徒刑者，得併科新台幣
一千萬元以下罰金。
毒品危害防制條例第八條第一項、第二項
轉讓第一級毒品者，處一年以上七年以下有期徒刑，得併科新台幣一百萬元以下罰金
。
轉讓第二級毒品者，處六月以上五年以下有期徒刑，得併科新台幣七十萬元以下罰金
毒品危害防制條例第十八條第一項前段
查獲之毒品及專供製造或施用毒品之器具，不問屬於犯人與否，均沒收銷燬之。
毒品危害防制條例第十九條
犯第四條至第九條、第十二條、第十三條或第十四條第一項、第二項之罪者，其供犯
罪所用或因犯罪所得之財物，均沒收之，如全部或一部不能沒收時，追徵其價額或以
其財產抵償之。


司法院資訊處製作；財團法人民間司法改革基金會備份。
